臺灣臺北地方法院刑事判決
111年度審訴字第142號
公  訴  人  臺灣臺北地方檢察署檢察官
被      告  陳韋皓




上列被告因詐欺案件，經檢察官提起公訴(110年度偵字第34157
號)，被告於本院準備程序進行中，就被訴事實為有罪之陳述，
經本院告知簡式審判程序意旨，並聽取公訴人、被告之意見後，
本院合議庭裁定由受命法官獨任依簡式審判程序審理，判決如下
：
    主  文
乙○○犯三人以上共同詐欺取財罪，處有期徒刑壹年肆月。
未扣案之犯罪所得新臺幣壹仟元沒收，於全部或一部不能沒收或不宜執行沒收時，追徵其價額。 
    事  實
一、乙○○於民國110年3月間某日起，加入真實姓名年籍不詳暱稱
    「小林」、「阿發」、「七星」之成年人及其餘真實姓名年
    籍不詳成年人(無證據顯示有未滿18歲之人)所組成之詐欺集
    團（參與犯罪組織罪，業經臺灣新北地方法院判決），受「
    阿發」、「七星」指揮，擔任向被害人收取提款卡，再持被
    害人提款卡提領贓款工作之車手。乙○○加入上開詐欺集團後
    ，與「小林」、「阿發」、「七星」及所屬詐欺集團成員，
    共同意圖為自己不法之所有，基於三人以上詐欺取財、以不
    正方法由自動付款設備取得他人之物及掩飾隱匿特定犯罪所
    得之來源去向之洗錢之犯意聯絡，先由該詐欺集團不詳成員
    於110年3月10日撥打電話予甲○○，佯稱：需提供銀行帳戶存
    摺、提款卡及密碼等資料云云，致甲○○陷於錯誤，依指示將
    其所申請之中華郵政股份有限公司帳號000-000000
　　00000000號帳戶、台北富邦銀行帳號000-00000000000000號
    帳戶、台北富邦銀行帳號000-00000000000000號帳戶及安泰
    銀行帳號000-00000000000000號帳戶、安泰銀行帳號000-00
    000000000000號帳戶之存摺、提款卡及密碼等資料裝入紙袋
    ，放置在其住處信箱。「阿發」、「七星」則指示乙○○於同
    日13時22分許，前往甲○○住處拿取該紙袋，乙○○取得上開帳
    戶資料後，於如附表「提領時間、地點」所示之自動櫃員機
    ，冒充甲○○本人持各該提款卡由自動付款設備提領如附表「
    提領金額」所示款項，並將該等款項連同上開帳戶存摺、提
    款卡繳回「阿發」、「七星」指定之地點，以此方式製造金
    流斷點致檢警無從追查，而掩飾及隱匿前揭犯罪所得之去向
    ，並取得車資新臺幣(下同)1千元之報酬。嗣因甲○○發覺遭
    騙報警處理，始循線查悉上情。
二、案經甲○○訴由臺北市政府警察局文山第二分局報請臺灣臺北
    地方檢察署 (下稱臺北地檢署)檢察官偵查起訴。
    理      由
一、本件被告乙○○所犯為死刑、無期徒刑、最輕本刑為3年以
    上有期徒刑以外之罪，且非高等法院管轄第一審案件，於本
    院行準備程序時，被告就被訴事實為有罪之陳述，經告知簡
    式審判程序之旨，並聽取檢察官及被告意見後，本院認為適
    宜進行簡式審判程序而經合議庭裁定改行簡式審判程序審理
    ，核先敘明。又依刑事訴訟法第159條第2項、第273條之2規
    定，簡式審判程序之證據調查，不受同法第159條第1項、第
    161條之2、第161條之3、第163條之1及第164條至第170條規
    定之限制。
二、上揭犯罪事實，業據被告於警詢、偵查、本院準備程序及審
    理時坦承不諱（見臺北地檢署110年度偵字第34157號卷【下
    稱偵查卷】第17-22頁、第87-89頁，本院卷第32、88、91頁
　　），復據證人即告訴人甲○○於警詢時證述詳實（見偵查卷第
    23-28頁），復有路口監視器畫面翻拍照片(見偵查卷第31
　　-36頁)、告訴人上開帳戶之歷史交易明細(見偵查卷第29、3
　　9-45頁)、提款機監視器畫面拍翻照片(見偵查卷第32、37-3
　　8、75-82頁)、車輛詳細資料報表(見偵查卷第47頁)等件在
    卷可參，足證被告之任意性自白核與事實相符，堪以採信。
    綜上，本件事證明確，被告犯行堪以認定，應依法論科。
三、論罪科刑　　
(一)核被告所為，係犯刑法第339條之4第1項第2款之三人以上共
    同犯詐欺取財罪、同法第339條之2第1項之非法由自動付款
    設備取財罪及違反洗錢防制法第14條第1項之一般洗錢罪。
    公訴意旨雖漏未論及刑法第339條之2第1項之非法由自動付
    款設備取財罪，惟此部分與已起訴之被告所犯三人以上共同
    詐欺取財、洗錢犯行，有想像競合犯裁判上一罪關係，為起
    訴效力所及，並經本院告知被告所犯罪名(見本院卷第87頁
　　），無礙被告訴訟防禦權，本院自得併予審理。
(二)被告與「小林」、「阿發」、「七星」等人及所屬詐欺集團
    成員間，就上開犯行，有犯意聯絡及行為分擔，應論以共同
    正犯。　　
(三)被告就附表編號1至5各別多次提領款項之行為，均係基於領
    光告訴人甲○○存款，盡速將贓款轉交予詐欺集團上手之單一
    犯意，且於密接時間而為，手法相同，侵害同一法益，各次
    提領行為之獨立性極為薄弱，依一般社會觀念，在時間差距
    上，難以強行分開，在刑法評價上，以視為數個舉動接續施
    行，合為包括一行為予以評價較為合理，均應論以接續犯
　　。
(四)被告係以一行為同時觸犯上開數罪名，為想像競合犯，應依
    刑法第55條規定，從一重即刑法第339條之4第1項第2款之三
    人以上共同詐欺取財罪處斷。
(五)被告前因公共危險案件，經臺灣臺東地法院分別以109年度
    東交簡字第53號判決判處有期徒刑2月確定、以109年度東交
    簡字第167號判決判處有期徒刑2月確定；嗣上開二案件，經
    同院以109年度聲字第425號裁定定應執行刑有期徒刑3月確
    定，於109年11月26日易科罰金執行完畢等情，有臺灣高等
    法院被告前案紀錄表1份在卷可憑，其受有期徒刑執行完畢
　　，5年內故意再犯本件有期徒刑以上之罪，固為累犯，而本
    院依司法院釋字第775號解釋意旨，審酌被告上開構成累犯
    之前案與本案所犯洗錢、詐欺取財等罪之罪質不同，犯罪型
    態、侵害法益均屬有別，難認其對於本案犯行具有累犯之特
    別惡性及刑罰反應力薄弱之情形，爰裁量不予加重其法定最
    低本刑。
(六)爰審酌被告正值青年，具勞動能力，不思循正當管道獲取財
    物，為圖謀一己之私，參與詐欺集團，藉由人力、物力之聚
    集圖謀破壞社會秩序，所為實屬不該，惟念其僅為詐欺集團
    車手，並非該集團核心成員，復考量其始終自白犯罪（包含
    自白洗錢犯行，合於洗錢防制法第16條減刑事由，雖屬想像
    競合犯其中之輕罪，然依最高法院109年度台上字第3936號
    判決意旨，應於量刑時一併衡酌該部分減刑事由，方屬評價
    完足），犯後態度尚可，暨其犯罪之動機、手段、素行、告
    訴人所受損失，及被告與告訴人成立調解，惟履行期未屆至
　　，尚未賠償告訴人損失之情節，告訴代理人於本院準備程序
    之意見，有本院111年度審附民移調字第1073號調解筆錄、
　　準備程序筆錄在卷可參(見本院審訴卷第95-96頁、第89頁）
　　，暨被告自述高中畢業之智識程度、目前做粗工、月收入2
    萬5千元至3萬元之生活經濟狀況(見本院卷第92頁)等一切情
    狀，量處如主文所示之刑，以示懲戒。
四、沒收
(一)按犯罪所得屬於犯罪行為人者，沒收之，於全部或一部不能
    沒收或不宜執行沒收時，追徵其價額，刑法第38條之1第1項
    前段、第3項定有明文。另共同犯罪行為人之組織分工及不
    法所得，未必相同，彼此間犯罪所得之分配懸殊，其分配較
    少甚或未受分配之人，如仍應就全部犯罪所得負連帶沒收之
    責，超過其個人所得之剝奪，無異代替其他犯罪參與者承擔
    刑罰，顯失公平，因共犯連帶沒收與罪刑相當原則相齟齬，
    故共同犯罪，所得之物之沒收，應就各人分得之數為之，亦
    即沒收或追徵應就各人所實際分得者為之（最高法院104年
    第13次及第14次刑庭會議決議(一)意旨參照）。
(二)查本案被告於警詢時供稱：我沒有取得報酬；對方有在110
    年3月10日當天無摺存款存了1千元到我的帳戶當作我的車資
    等語（見偵查卷第21-22頁），揆諸上開決議意旨，在無其
    他證據足認被告另受有報酬之情形下，自應以被告實際取得
    之1千元作為其犯罪所得而宣告沒收，如全部或一部不能沒
    收或不宜執行沒收時，追徵其價額。　　　　
五、據上論斷，應依刑事訴訟法第273條之1第1項、第299條第1
    項前段，洗錢防制法第14條第1項，刑法第11條前段、第28
    條、第339條之2第1項、第339條之4第1項第2款、第55條、
    第38條之1第1項前段、第3項，刑法施行法第1條之1第1項，
    判決如主文。
本案經檢察官鄭東峯提起公訴，經檢察官吳春麗到庭執行職務。
中　　華　　民　　國　　111 　年　　6 　　月　 30　　日
　　　　　　　　　刑事第二十二庭法　官  廖棣儀　
上正本證明與原本無異。 
如不服本判決應於收受送達後20日內向本院提出上訴書狀，並應
敘述具體理由；其未敘述上訴理由者，應於上訴期間屆滿後20日
內向本院補提理由書（均須按他造當事人之人數附繕本）「切勿
逕送上級法院」。告訴人或被害人如對於本判決不服者，應具備
理由請求檢察官上訴，其上訴期間之計算係以檢察官收受判決正
本之日期為準。 因疫情而遲誤不變期間，得向法院聲請回復原
狀。
                                書記官  林志忠
中　　華　　民　　國　　111 　年　　6 　　月　 30　　日
附錄本案所犯法條全文：
刑法第339條之2
意圖為自己或第三人不法之所有，以不正方法由自動付款設備取
得他人之物者，處3 年以下有期徒刑、拘役或30萬元以下罰金。
以前項方法得財產上不法之利益或使第三人得之者，亦同。
前二項之未遂犯罰之。
刑法第339條之4
犯第339條詐欺罪而有下列情形之一者，處1年以上7年以下有期
徒刑，得併科1百萬元以下罰金：
一、冒用政府機關或公務員名義犯之。
二、三人以上共同犯之。
三、以廣播電視、電子通訊、網際網路或其他媒體等傳播工具，
    對公眾散布而犯之。
前項之未遂犯罰之。
洗錢防制法第2條
本法所稱洗錢，指下列行為：
一、意圖掩飾或隱匿特定犯罪所得來源，或使他人逃避刑事追訴
    ，而移轉或變更特定犯罪所得。
二、掩飾或隱匿特定犯罪所得之本質、來源、去向、所在、所有
    權、處分權或其他權益者。
三、收受、持有或使用他人之特定犯罪所得。
洗錢防制法第14條
有第二條各款所列洗錢行為者，處7 年以下有期徒刑，併科新臺
幣5 百萬元以下罰金。
前項之未遂犯罰之。
前二項情形，不得科以超過其特定犯罪所定最重本刑之刑。　　
附表：　　
編號 告訴人帳號 提領時間、地點 提領金額(新臺幣) 1 中華郵政股份有限公司帳號000-00000000000000號帳戶(戶名：甲○○) 自110年3月10日下午2時14分起至17分許止，在臺北市○○區○○路0段000號文山萬芳郵局 6萬元 6萬元 3萬元   於110年3月11日上午1時20分及22分許，在新北市○○區○○路000號新莊郵局 1萬1,000元 700元 2 台北富邦銀行帳號000-00000000000000號帳戶 (戶名：甲○○) 自110年3月10日下午2時19分起至22分許止，在臺北市○○區○○路0段000號文山萬芳郵局 2萬元 8,000元 900元 3 台北富邦銀行帳號000-00000000000000號帳戶 (戶名：甲○○) 自110年3月10日下午2時39分起至40分許止，在臺北市○○區○○路0段000號文山萬芳郵局 2萬元 2萬元 1萬2,300元 4 安泰銀行帳號000-00000000000000號帳戶 (戶名：甲○○) 自110年3月10日下午2時23分起至26分許止，在臺北市○○區○○路0段000號文山萬芳郵局 2萬元 2萬元 2萬元 1萬6,800元 5 安泰銀行帳號000-00000000000000號帳戶 (戶名：甲○○) 自110年3月10日下午2時28分、29分許止，在臺北市○○區○○路0段000號文山萬芳郵局 2萬元 2萬元   自110年3月11日凌晨0時54分至58分許止，在新北市○○區○○路000號新莊郵局 2萬元 2萬元 2萬元 1萬2,000元 共計   43萬1,700元